【裁判字號】    97,交聲更,12
【裁判日期】    970331
【裁判案由】    違反道路交通管理處罰條例聲明異議
【裁判全文】
臺灣臺北地方法院交通事件裁定        97年度交聲更字第12號
原處分機關  臺北市交通事件裁決所
異  議  人
即受處分人  甲○○
上列異議人即受處分人因違反道路交通管理處罰條例事件，對於
臺北市交通事件裁決所中華民國96年12月04日所為之處分（原處
分案號：北市裁二字第裁22-1D0000000號），聲明異議，經本院
於96年12月31日以96年度交聲字第1606號裁定駁回異議後，聲明
異議人不服提出抗告，經臺灣高等法院於97年02月13日以97年度
交抗字第102號裁定撤銷原裁定並發回本院，本院裁定如下：
    主  文
原處分撤銷。
甲○○不罰。
    理  由
一、按汽車駕駛人在道路收費停車處所停車，未依規定繳費，主
    管機關應書面通知駕駛人於七日內補繳，並收取必要之工本
    費用，逾期再不繳納，處新臺幣（下同）300 元罰鍰，道路
    交通管理處罰條例第56條第2 項定有明定。又處理違反道路
    交通管理事件，有關文書送達之程序，依行政程序法之規定
    ，違反道路交通管理事件統一裁罰基準及處理細則第5 條定
    有明文。再關於交通違規通知單之送達，得由行政機關自行
    或交由郵政機關送達；於無法依行政程序法第72條及第73條
    為送達時，得將文書寄存送達地之地方自治或警察機關，並
    作送達通知書兩份，一份黏貼於應受送達人住居所、事務所
    、營業所或其就業處所門首，另一份交由鄰居轉交或置於該
    送達處所信箱或其他適當位置，以為送達。前項情形，由郵
    政機關為送達者，得將文書寄存於送達地之郵政機關，行政
    程序法第68條第1 項、第74條第1項及第2項亦分別定有明文
    。
二、原處分意旨略以：異議人即受處分人甲○○所有車牌號碼HR
    -8822號之自用小客車，於民國96年07月06日下午14時8分許
    ，停放在桃園縣桃園市○○路之收費停車處所，未依規定繳
    費，嗣經原舉發單位桃園縣政府交通局以書面通知異議人於
    七日內補繳，異議人逾期仍不繳納，原舉發單位乃以異議人
    有違反前揭道路交通管理處罰條例第56條第2 項規定之行為
    製單舉發。異議人於舉發通知單上所載應到案日期前向原處
    分機關提出申訴，嗣經原處分機關函請原舉發單位調查結果
    ，仍認異議人有前開違規行為，原處分機關乃於同年12月04
    日依道路交通管理處罰條例第56條第2 項之規定，裁處異議
    人罰鍰300元。
三、聲明異議之意旨略以：受處分人承認當日14時許確有使用該
    址停車位，惟因該車嗣後遭竊，因而未收到繳款通知單，非
    故不繳納，原舉發單位雖提出送達證書，然並未依行政程序
    法第74條規定合法送達，伊居住該址十餘年，平日白天少有
    人在家，郵差均會將通知書投遞於該住處信箱內，從未有漏
    未收受送達通知書之情事，且縱如原舉發單位所說，兩份送
    達通知書一份貼於公寓大門，因該大門為全棟公寓公用，非
    伊所獨有，亦不合乎上開送達規定，至於另一份通知書則未
    見過，受處分人未取得該補繳通知書，故無法繳費，對於原
    處分深感不服等語。
四、經查：
  (一)受處分人對於有於96年7月6日14時，在桃園縣桃園市○○路
    之收費停車處所停車一事並不否認，復經桃園縣政府交通局
    委外經營管理之中興電工機械股份有限公司巡場員登記受處
    分人前揭車輛（車種車色相同）於96年7月8日14時08分在桃
    園縣桃園市路邊停車，此有桃園縣政府交通局96年9月7日桃
    交停字第0960020660號函及96年11月06日桃交停字第096002
    0660號函在卷可憑，自堪認受處分人確有於前揭時地在桃園
    縣桃園市○○路之收費停車處所停車。
  (二)受處分人堅詞否認有收受補繳停車費通知書，而桃園縣政府
    於96年8月7日經郵務機關送達受處分人之住所，因不獲會晤
    受處分人等，而寄存於郵務機關之情，固有桃園縣政府送達
    證書附卷可考，惟於本院97年03月31日調查時，證人即本件
    寄存送達通知書投遞郵差乙○○於同日具結證稱：「我發現
    這是在08月04日星期五、08月06日星期一投遞，都是中午過
    後投遞，我按照郵政法規，按電鈴通知收件人下來領取掛號
    郵件，第一天投遞不成功，沒有人在，第二天再投遞一次，
    投遞不成功後，我就填寫郵務通知書，第三天就拿著郵務通
    知書紅色單子一式二份，一聯貼在信箱上面，一聯塞在信箱
    裡面，這樣就完成郵務通知。我有把紅色單子貼在他家樓下
    的信箱筒，因他們是屬於公寓，信箱是設在樓梯口。沒有貼
    在他家門口之原因是他們家在二樓，因為樓下鐵門是關著，
    我們規定是要貼在信箱上面，我確定本件有貼。」等語，足
    認證人即郵差乙○○並未將送達通知依規定黏貼於受處分人
    住所之門首，且受處分人住所之信箱是設在樓梯口，亦非與
    大門連成一體，其寄存送達難謂合法，自不生效力（司法院
    （92）院台廳民一字第21505 號函示及本院89年度簡上字第
    622 號裁判要旨參照），何況桃園縣政府送達證書上亦記載
    其送達通知書一份是黏貼於應受送達人門首，顯與實情不合
    ，從而，本件補繳停車費通知書未合法送達受處分人洵堪認
    定。
四、綜上所述，異議人雖有在道路收費停車處所停車，未依規定
    繳費之行為，但主管機關未依規定書面通知受處分人於七日
    內補繳，而原處分機關未詳盡調查貿然予以裁罰，於法即有
    未合，應由本院裁定將原處分撤銷，並另為異議人不罰之諭
    知，以資適法。
五、據上論斷，應依道路交通案件處理辦法第20條前段，裁定如
    主文。
中    華    民    國    97    年    3     月    31    日
                  交通法庭    法  官  賴秀蘭
以上正本證明與原本無異。
如不服本裁定，應於送達後5日內，向本院提出抗告狀。
                              書記官  游秀珠
中    華    民    國    97    年    4     月    8     日


司法院資訊處製作；財團法人民間司法改革基金會備份。
